【裁判字號】    98,訴,354
【裁判日期】    981013
【裁判案由】    傷害致死
【裁判全文】
臺灣臺南地方法院刑事判決               98年度訴字第354號
公  訴  人  臺灣臺南地方法院檢察署檢察官
被      告  甲○○
選任辯護人  張仁懷律師
上列被告因傷害致死案件，經檢察官提起公訴（97年度調偵字第
351號），本院判決如下：
    主  文
甲○○犯傷害致人於死罪，處有期徒刑年柒月。
    事  實
一、甲○○與丁○○為朋友關係，且先前曾受雇於丙○○，在伊
    所經營，位在臺南縣永康市○○路○段 633巷11號之「金鑽
    小吃部」擔任廚師工作。民國96年7月6日晚間11時至翌日凌
    晨 0時間，甲○○與丁○○一同前往上開「金鑽小吃部」飲
    酒唱歌，至同年月 7日凌晨4、5時許，另一在該小吃部飲酒
    之酒客黃正為因無錢付帳，與丙○○發生言語爭執，適甲○○、丁○○ 2人亦準備結帳離開，黃正為因無錢付帳，惱怒
    之際，竟憑藉酒意，對甲○○罵稱「你在看啥小」（台語）
    ，而出言挑釁，並以腳踢踹甲○○腹部。甲○○無端遭黃正
    為攻擊，心有不甘，雖客觀上能預見頭部為人體之重要部位
    ，且黃正為身型瘦小，與其自身身高 181公分，體重90餘公
    斤之身型差異甚大，若驟然出手毆打黃正為，可能擊中黃正
    為之頭部而導致腦部受創進而引發死亡之結果，惟因一時氣
    憤，主觀上竟疏未預見及此，而基於傷害之犯意，出左拳朝
    黃正為揮擊而擊中黃正為之右側面部，致黃正為昏厥倒地，
    受有右顴骨骨折、右乳突骨骨折、疑似右眼眶骨骨折、外傷
    性蜘蛛網下腔出血、左側硬腦膜下腔出血、左側大腦額顳葉
    腦挫傷等傷害。甲○○、丁○○見黃正為倒地後，叫喚不醒
    ，遂一同將黃正為攙至該小吃部門外地上，隨即離去。嗣丙○○因黃正為仍昏迷在地，遂命其店內會計乙○○撥打電話
    呼叫救護車到場將黃正為送醫救治，並於同年7月9日經財團
    法人奇美醫院進行開顱手術清除血塊，惟黃正為因傷勢過重
    ，術後陷入昏迷，最終仍於97年 2月12日上午11時10分許，
    因頭部外傷導致之左側硬腦膜下腔出血、左側大腦及腦幹壞
    死與痿縮及其併發症而不治死亡。黃正為之妹戊○○於黃正
    為昏迷後報警處理，循線查獲。
二、案經黃正為之妹戊○○向臺南縣警察局永康分局告發後，由
    該分局報請臺灣臺南地方法院檢察署檢察官暨同署檢察官據
    報相驗後自動檢舉偵查起訴。
    理  由
一、證據能力方面：
    本案檢察官所舉用以證明被告甲○○犯罪之各項證據，均據
    被告及其選任辯護人表示同意採為證據之意思，且無事實顯
    示係公務員因違法蒐證所取得之證據，本院審酌該等供述證
    據、非供述證據作成時之情況暨各該證據之性質，亦認為適
    於作為證據，爰依刑事訴訟法第159條之4第2款、第159條之
    5等規定，於98年5月14日審理時當庭裁定認為均有證據能力
    ，合先敘明。
二、實體方面：
  (一)得心證之理由：
    1.訊據被告甲○○對於上開犯罪事實，均坦承不諱，核與證
      人即「金鑽小吃部」負責人丙○○於偵查及本院審理中結
      證暨證人即案發當時在場之被告友人丁○○於警詢中所供
      及本院審理中結證情節相符（證人丙○○部分，見96年度
      偵字第 16897號卷第11至12頁、本院卷第50頁反面至56頁
      ；證人丁○○部分，見警卷第11至14頁、本院卷第56頁至
      61頁反面）。又被害人黃正為遭被告出拳毆打後，倒地昏
      厥，雖證人即「金鑽小吃部」會計乙○○呼叫救護車將之
      送醫急救，然當時已因頭部外傷併顱內出血、腦挫傷、左
      側硬腦膜下出血之傷勢以致呈重度昏迷病危狀態；而財團
      法人奇美醫院（下稱奇美醫院）對被害人進行開顱手術，
      術後仍呈昏迷狀態，嗣後雖曾轉往恆生醫院、華濟醫院、
      財團法人義大醫院接受治療，最終仍於轉回恆生醫院治療
      中之97年 2月12日上午11時10分許不治死亡之事實，亦據
      被害人之妹戊○○於警詢中指述歷歷（見警卷第25至26頁
      、97年度相字第 224號相驗卷第5至6頁），並有奇美醫院
      96年7月10日、同年10與17日開立之診斷證明書各1紙（見
      警卷第39、40頁）、同院96年12月13日（96）奇醫字第61
      39號函檢附之被害人病情摘要及相關病歷資料影本（見96
      年度偵字第16897號卷第17至67頁）、恆生醫院97年2月12
      日出具之診斷證明書 1紙（見前引相驗卷第6之1頁）及奇
      美醫院、恆生醫院、華濟醫院、財團法人義大醫院檢送之
      被害人相關病歷資料（均外放）在卷可按。又被害人死亡
      後，經檢察官督同法醫相驗並囑託法務部法醫研究所對被
      害人遺體進行解剖鑑定，認被害人死亡原因係因遭毆打致
      頭部外傷，左側硬腦膜下腔出血、左側大腦及腦幹壞死與
      痿縮及其併發症而死亡，有相驗筆錄 2份（見前引相驗卷
      第8至10、15至16頁）、法務部法醫研究所97年5月14日（
      97）醫剖字第0971100257號解剖報告書、（97）醫鑑字第
      0971100257號鑑定報告書各 1份（見前引相驗卷第21至30
      頁）、相驗屍體證明書 3份（見前引相驗卷第11至12、18
      、84頁）、臺南縣警察局永康分局97年 2月18日南縣永警
      偵字第0971000451號函檢送之相驗及解剖相片45幀（見前
      引相驗卷第36至82頁）存卷可憑。此外並有臺南縣警察局
      永康分局96年12月15日南縣永警偵字第0960023324號函檢
      附之現場監視錄影帶翻拍照片6幀在卷可資佐證（見96 年
      度偵字第16897號卷第69至72頁）。
    2.查被告於本院審理中供稱：其遭被害人踢踹腹部後，出左
      拳回擊，因其當時係面對被害人，且其出拳位置剛好在被
      害人頭部，因而擊中被害人右側臉部，被害人遂左倒在地
      等語（見本院卷第78至80頁），且證人丙○○、丁○○ 2
      人就本案案發過程歷次以證人身分具結後，均證稱：被告
      與被害人發生衝突時，兩人係面對面，而被告僅出拳毆打
      被害人一下等語，據此堪認被害人確係僅遭被告出左拳毆
      打右側臉部 1次之事實。而本案經檢察官向法務部法醫研
      究所函詢被害人死亡原因，該所覆稱：「（一）本案死者
      黃正為永康奇美醫院病歷（病歷號碼00000000）記載，死
      者於民國96年7月7日入院時外傷如下： 1、『右耳出血』
      及『左手臂上皆可見挫傷』。（急診護理紀錄單：民國96
      年7月7日5點07分之護理與病情。）2、『外傷性蜘蛛網下
      腔出血』、『左側硬腦膜下腔出血』、『左側大腦額顳葉
      腦挫傷』、『右顴骨骨折』、『右乳突骨骨折』、『疑似
      右眼眶骨骨折』（民國96年7月7日電子斷層攝影報告。）
      （二）根據以上死者於民國96年7月7日之外傷研判，因右
      顴骨、右乳突及右眼眶骨解剖學相關位置較近，且死者無
      左側頭部擦挫傷、撕裂傷或骨折等鈍力撞擊之記載，支持
      死者僅遭右頭（臉）部鈍力撞擊 1次。（三）因死者有『
      左側硬腦膜下腔出血』及『左側大腦額顳業腦挫傷』，而
      左側頭部無外觀上擦挫傷、撕裂傷或骨折等鈍力撞擊之記
      載，研判左側硬腦膜下腔出血及腦挫傷屬『對撞傷， Con
      trecouplesions』。綜合研判，支持死者被毆打，於身體
      移動狀態（如倒地）下，頭（臉）部右側遭撞擊，導致左
      側產生對撞傷。因徒手毆打產生之鈍力傷通常外觀上較難
      以區別，無法研判死者遭徒手毆打之次數」，此有該所97
      年12月 5日法醫理字第0970004862號函在卷可參。佐以證
      人丁○○於本院審理中明確證稱：被害人倒地當時並未碰
      撞地面或其他物品（見本院卷第59頁反面），足證被害人
      確係因遭被告出左拳毆打右側臉部 1次，致生「右顴骨骨
      折」、「右乳突骨骨折」、「疑似右眼眶骨骨折」之傷勢
      ，並在其腦部產生「外傷性蜘蛛網下腔出血」、「左側硬
      腦膜下腔出血」、「左側大腦額顳葉腦挫傷」等對撞傷。
      是綜合被告前揭自白、證人丙○○、丁○○ 2人之證詞及
      法務部法醫研究所前揭函文內容，堪認被害人之死亡確與
      被告出拳毆打被害人頭部之傷害行為，有相當因果關係。
      至於，到庭之公訴檢察官論告意旨，以法務部法醫研究所
      前揭函文為據，認被害人應係左側臉部遭重擊，而右側倒
      地以致受有上述傷勢，並更正起訴之犯罪事實為被告出拳
      毆打被害人左側臉部云云（見本院卷第80頁）。惟被告與
      被害人發生衝突時，兩人係面對站立，此除據被告於本院
      審理中供承在卷外（見本院卷第79頁反面），並經證人丙○○、丁○○ 2人於本院審理中證述明確（見本院卷第55
      頁反面、61頁），倘被告果係出右拳攻擊被害人左側臉部
      ，衡情被害人送醫急救當時，應能在伊頭部左側檢出相關
      鈍力傷勢，然依前引法務部法醫研究所函文意旨，被害人
      送醫當時並無左側頭部擦挫傷、撕裂傷或骨折等遭鈍力撞
      擊之情況，顯見被告供稱其係出左拳毆打被害人右側臉部
      致被害人倒地等情，應與事實相符。到庭之公訴檢察官論
      告意旨，尚有誤會，併予敘明。
    3.末查頭部為人體之重要部位，一旦遭鈍力攻擊，或有導致
      腦部受創進而引發死亡結果之可能，被告於案發當時年近
      35歲，對此自無不知之理；而被害人身高 168公分，身型
      瘦小，此業據負責解剖之法醫師於前引解剖報告書中記載
      明確（見前引相驗卷第23頁反面），並經證人丙○○、丁○○到庭正述無訛（見本院卷第55頁反面、61頁反面）。
      衡以被告自陳其身高 181公分，體重90餘公斤之身型（見
      本院卷第78頁反面至79頁），兩人體型顯有差異。被告與
      被害人面對面發生衝突，對於上開體型差異自當明瞭，是
      被告客觀上，應能預見其一旦出手攻擊被害人，或有擊中
      被害人頭部而導致被害人腦部受創並因此死亡之可能。被
      告與被害人素不相識，僅因遭被害人挑釁、攻擊，一時情
      緒失控而出拳攻擊被害人，以被告與被害人之關係、被告
      出手攻擊被害人之次數僅 1次而論，固不能認為被告有殺
      害被害人之直接或間接故意，然被告於案發現場，主觀上
      疏未預見其與被害人體型差異甚大，逕出左拳攻擊被害人
      頭臉部位，致被害人因傷致死，自無從解免傷害致死之罪
      責。
    4.綜上所述，足認被告之自白與事實相符，本案事證明確，
      被告犯行洵堪認定，應依法論科。
  (二)論罪科刑：
    1.核被告所為，係犯刑法第277條第2項前段之傷害致人於死
      罪。
    2.查被告並無前科，素行良好，有臺灣高等法院被告前案紀
      錄表在卷可憑，而本案之所以發生，乃被害人酒後無力支
      付飲酒之花費，惱怒之際，憑藉酒意出言對被告挑釁，並
      以腳踢踹被告腹部，以致被告一時氣憤，出手毆打被害人
      ，此一案發過程，亦經證人丙○○、丁○○ 2人到庭結證
      明確，佐以被害人之妹戊○○於警詢中陳稱：「（問：你
      哥哥黃正為有無與何人結怨或金錢糾紛？）他常去小吃部
      KTV 消費，沒有付錢，曾有小吃部人員至我家要債」等語
      （見警卷第26頁），足認證人丙○○、丁○○ 2人證稱本
      案係因被害人無力支付消費款，乃藉故對被告尋釁等情，
      尚非無據。則本案被告與被害人間肢體衝突，並非被告所
      挑起，且被告於兩人衝突過程中，亦僅出拳毆打被害人 1
      次，雖被害人因之傷重死亡，仍難謂被告惡性重大，其犯
      罪情狀已可憫恕；且被告於本案案發之後，亦多次與被害
      人商談和解賠償事宜，並於98年 8月27日，在本院成立調
      解，調解內容為：「相對人（即被告）被告願給付聲請人
      （即被害人家屬吳金對）新臺幣（下同）佰零伍萬伍仟
      元，給付方法如下：當庭給付貳拾捌萬元，經聲請人點收
      無訛，不另給據；於民國九十八年九月四日前給付壹拾萬
      元，餘款貳佰陸拾柒萬五仟元，自一０一年一月起至清償
      日止，按月於每月月底各給付壹萬元；分期給付開始當月
      ，如相對人仍受刑事執行中，則延至相對人執行完畢次月
      開始給付，如有一期未履行，均視為全部到期」，且被害
      人家屬並於調解中表明願意原諒被告，不再追究被告刑事
      責任之意，有本院調解筆錄在卷可按（見本院卷第 124頁
      ）。是本院認縱依刑法第277條第2項傷害致人於死罪之最
      低法定刑度判處被告 7年有期徒刑，仍屬過重，爰依刑法
      第59條之規定，酌予減輕其刑。
    3.爰審酌被告並無前科，素行良好，其因遭被害人言語、肢
      體動作挑釁，一時氣憤，出拳毆打被害人，而其疏未注意
      其與被害人間體型差異，以致擊中被害人右側面部，致被
      害人因此受有腦部之嚴重傷害，最終因此等腦部之重大傷
      勢及相關併發症不治死亡，犯罪所生損害非輕，但被告犯
      後坦承犯行，深具悔意，態度良好，且業已與被害人家屬
      成立調解，並經被害人家屬表明不願追究之意，以及被告
      之智識程度、生活狀況等一切情狀，量處如主文所示之刑
      ，以示懲儆。
據上論斷，應依刑事訴訟法第299條第1項前段，刑法第277條第2
項前段、第59條，判決如主文。
本案經檢察官己○○到庭執行職務。
中    華    民    國    98    年    10    月    13    日
                  刑事第十四庭  審判長法  官  陳金虎
                                      法  官  孫淑玉
                                      法  官  周紹武
以上正本證明與原本無異
如不服本判決應於收受本判後10日內向本院提出上訴書狀，並應
敘述具體理由。其未敘述上訴理由者，應於上訴期間屆滿後20日
內向本院補提理由書狀（均須按他造當事人之人數附繕本）「切
勿逕送上級法院」。
                                      書記官  徐晨芳
中    華    民    國    98    年    10    月    15    日
附錄本案論罪科刑法條全文：
中華民國刑法第277條第2項
犯前項之罪因而致人於死者，處無期徒刑或 7年以上有期徒刑；
致重傷者，處3年以上10年以下有期徒刑。


司法院資訊處製作；財團法人民間司法改革基金會備份。
